最高法院刑事判決　　　　　　　　　　　　　　　九十三年度台上字第四五０一號
　　上　訴　人　乙　○　○
　　　　　　　　丙　○　○
　　　　　　　　甲 ○○ ○
右上訴人等因違反公職人員選舉罷免法案件，不服台灣高等法院台南分院中華民國九
十三年六月三十日第二審更審判決（九十三年度選上更(二)字第一四一號，起訴案號：
台灣台南地方法院檢察署九十一年度選偵字第二一號、第三一號、第五四號），提起
上訴，本院判決如左：
    主  文
原判決撤銷，發回台灣高等法院台南分院。
    理  由
本件原判決撤銷第一審關於上訴人乙○○、丙○○、甲○○○（下稱上訴人等）部分
之不當科刑判決，改判仍各論處上訴人等以共同連續對於有投票權之人，交付賄賂，
而約其投票權為一定之行使罪刑，固非無見。
惟查：(一)、科刑之判決書，須將認定之犯罪事實詳記於事實欄，然後於理由內逐一說
明其憑以認定之證據，及其認定之理由，以使事實與理由兩相一致，方為合法，倘事
實欄已有敘及，而理由欄未加說明，是為理由不備，足以構成撤銷之原因。原判決事
實欄記載：乙○○因擬競選台南市第十七屆富裕里里長選舉，為期使自己能於里長選
舉中順利當選，竟與丙○○、甲○○○共同基於投票行賄之概括犯意，由乙○○於民
國九十一年三月底某日，將裝有沐浴乳、洗髮乳各一瓶，果酸香皂、綿羊香皂各三塊
及迪斯可牙刷六支之蘭麗綿羊禮盒交予丙○○、甲○○○，由丙○○分別將禮盒交付
與有投票權之住居於台南市○區○○路二段二六九巷雙號門牌之許林秀、葉藹慧、
許瑞連、蔡林榮茗、葉李錦雲、劉郭燕燕、吳秀英、鄭維明等八位里民（下稱許林秀
等八人）各一盒，另由甲○○○將禮盒交付與有投票權之住居於同巷單號門牌之蘇
江麗琴、劉古文金、張榮森、紀俊祥、朱美容、許正雄、林梅菊等七位里民（下稱蘇
江麗琴等七人）各一盒，並告以禮盒係乙○○贈送，於投票日將選票投給乙○○，而
行求為投票權之一定行使，並獲得許林秀等八人及蘇江麗琴等七人（下稱許林秀
等十五人）之同意而予以收受等情，但其理由欄對認定許林秀等十五人為均係有投
票權之人，卻未說明其所憑之證據，自嫌理由不備。又原判決事實欄係認定：乙○○
於九十一年三月底某日，將蘭麗綿羊禮盒分別交付予丙○○二十四盒，交付予甲○○
○十一盒，丙○○、甲○○○於收受該批禮盒之當日，即依乙○○之指示，由丙○○
將禮盒再轉交予里民許林秀等八人各一盒，另由甲○○○將禮盒轉交予里民蘇江麗
琴等七人各一盒等情，但其理由欄卻先是採取丙○○於警詢及檢察官偵查時所供：「
（……你每戶都發幾盒？）……都發壹盒」、「（里長候選人乙○○交蘭麗香皂禮盒
多少給你？）共交二箱二十四盒，未發完，發了十幾盒，剩下交還給他」等語為證（
見原判決第十三頁第九行、第十二行、第十三行），似認丙○○已將禮盒交付與里民
十幾人；嗣又謂：「甲○○○……所收受之前開禮盒，除分別交付前開同案被告許林
秀等人外，被告甲○○○收受之其餘禮盒均已送出……等情，業據被告甲○○○…
…供明在卷」云云（見原判決第十九頁第十六行至第十八行），即認甲○○○亦已將
禮盒全部送出交予里民十一人，亦有事實與理由相矛盾之違法。(二)、有罪之判決書對
於被告有利之證據不採納者，應說明其理由，為刑事訴訟法第三百十條第二款所明定
。故有罪判決對於被告有利之證據不予採納，復未說明其理由，於法自屬有違。原判
決認乙○○雖辯稱：蘭麗綿羊禮盒原係有人積欠伊父工資而以之抵償，伊父過世後，
伊回家清理後發現，因自己用不完，始委請丙○○、甲○○○轉送予其他鄰居使用，
與選舉無關云云，但所辯與其母林王錦鳳及丙○○之供證不符，因認乙○○此部分辯
詞，顯無可採（見原判決第十一頁第十六行至第十二頁第九行），但證人李陳錦鳳於
第一審審理中曾結證稱：「（九十一年三月被告︿指乙○○﹀有無要拿禮盒給你？）
被告有載一些禮盒到早餐店的上面要給員工，我聽說那是他父親過世後留下的東西，
因我有忌諱所以就說（就）不要」等語（見第一審卷第九十八頁），所證似與乙○○
前開辯解相符合，原判決對此有利於乙○○之證言，不加採納，亦未說明不予採信之
理由，並有理由不備之違法。(三)、事實審法院所認定之事實，與卷內之證據，不相適
合，即屬證據上理由矛盾，其判決當然為違背法令。原判決以本件除在丙○○家中扣
得之蘭麗綿羊禮盒五盒及已交付與許林秀等十五人外，其餘禮盒查無積極證據足證
上訴人等尚未用罄持有，應認已滅失，乃不依公職人員選舉罷免法第九十條之一第三
項規定諭知沒收（見原判決第十九頁最後一行至第二十頁第二行）。但證人魏名淳於
第一審審理中已供稱：甲○○○曾拿一盒蘭麗綿羊禮盒給伊等語（見第一審卷第六十
三頁），且警方亦於九十一年六月二日在魏名淳於台南市○區○○路二段二六九巷十
七號之住處扣得蘭麗綿羊禮盒一盒，有台南市警察局第一分局搜索筆錄、扣押物品目
錄表等件影本存卷足憑（見台南市警察局第一分局第000000000號偵查卷宗
第四十二頁、第五十八頁，上面所載屋主張哲熙係魏名淳之夫），故該盒蘭麗綿羊禮
盒並未滅失，原判決認定已滅失，核與卷內之證據，不相適合，亦有證據上理由矛盾
之違誤，且該蘭麗綿羊禮盒是否亦應併予宣告沒收，原判決未予敘明，並嫌疏漏。上
訴人等上訴意旨指摘原判決不當，非全無理由，應認原判決仍有撤銷發回更審之原因
。另公訴人起訴上訴人等向魏名淳行求，原判決說明不另為無罪諭知部分，檢察官係
依連續犯裁判上一罪關係起訴，基於審判不可分原則，併予發回。
據上論結，應依刑事訴訟法第三百九十七條、第四百零一條，判決如主文。
中　　　華　　　民　　　國　　九十三　　年　　　八　　　月　　二十六　　日
                              最高法院刑事第八庭
                                  審判長法官  陳  炳  煌
                                        法官  陳  世  雄
                                        法官  韓  金  秀
                                        法官  吳  信  銘
                                        法官  徐  文  亮
      右正本證明與原本無異
                                              書  記  官
中　　　華　　　民　　　國　　九十三　　年　　　九　　　月　　　二　　　日
                                                                        Ｋ
